臺灣高等法院民事判決　　　　　　　　 94年度上易字第800號
上　訴　人　乙○○
被 上訴 人　甲○○
訴訟代理人　張力文
上列當事人間因排除侵害事件，上訴人對於中華民國94年8月8日
臺灣士林地方法院94年度訴字第112號第一審判決提起上訴，本
院於94年11月22日言詞辯論終結，判決如下：
    主      文
上訴駁回。
第二審訴訟費用由上訴人負擔。
    事實及理由
一被上訴人起訴主張：坐落臺北市○○區○○段4小段312地號土
  地（下稱系爭土地）為伊與其他共有人所共有，上訴人所有建
  物門牌號碼臺北市○○區○○路350巷76之1號房屋（下稱系爭
  房屋），無權占用其中如原判決附圖（下稱附圖）所示A部分
  （面積11.88平方公尺），另系爭房屋附屬花圃無權占用如附
  圖所示B部分（面積26.14平方公尺）。爰依民法第767條之規
  定，求為命上訴人將坐落系爭土地如附圖所示A部分（面積
  11.88 平方公尺）之房屋、B部分（面積26.14平方公尺）之花
  圃拆除，將土地返還被上訴人及其他全體共有人之判決。
  上訴人則以：伊未占用系爭土地，系爭土地之界址非如地政人
  員所測繪之成果圖，應係現場之小徑，伊所有之系爭房屋蓋在
  小徑之一側，未占用系爭土地，另花圃、矮牆亦未占用系爭土
  地，且當時係為避免水土流失方興築花圃和矮牆云云，資為抗
  辯。
二原審命上訴人將坐落系爭土地如附圖所示A部分（面積11.88平
  方公尺）之房屋、B部分（面積26.14平方公尺）之花圃拆除，
  將土地返還被上訴人及其他全體共有人，上訴人提起上訴，聲
  明：
  (一)原判決廢棄。
  (二)被上訴人在第一審之訴及假執行之聲明均駁回。
  被上訴人則聲明：上訴駁回。
三被上訴人主張系爭土地為其與其他全體共有人共有，其應有部
  分為2/18，上訴人所有系爭房屋及附屬花圃，無權占有如附圖
  所示A,B部分，面積依序為11.88平方公尺、26.14平方公尺之
  事實，提出系爭土地所有權狀、登記謄本為證，並經原審到場
  勘驗，囑託臺北市士林地政事務所製有複丈成果圖附卷可稽，
  上開事實堪認為真實。
四上訴人雖辯稱複丈成果圖測量時之界址有誤云云。惟經證人即
  臺北市士林地政事務所製作附圖（複丈成果圖）之呂世義於原
  審到場證稱：「本件這次測量是直接抓房子的屋角、花圃的位
  置，然後換算座標，轉繪到地籍圖上。地籍線是固定的，我們
  只是把房子的位置畫在圖上」、「鑑界的目的只是根據地籍圖
  把它還原到現場，讓當事人可遵循，本件座標測量資料如庭提
  資料。地籍線是經過公告確定的」等語屬實（原審卷第99,100
  頁）。而地籍圖之製作，則係主管機關循法定程序（土地法第
  2編第2章、地籍測量實施規則）等規定所製作，如係重新實施
  地籍測量者，並將結果公告，賦予所有權人得於一定期間申請
  複丈之權利（土地法第46條之3、土地測量實施規則第199條、
  第201 條），是此一確定地籍圖所標示之界線，乃具有相當之
  公信力，對相關土地之所有權人，亦應有拘束力。上訴人否定
  前開地籍圖之界址，自行主觀認定以「小徑」為土地界址，復
  未提起確定界址之形成訴訟，並經本院闡明後，仍拒絕聲請鑑
  定以為證據方法（本院卷第28頁），更自認「系爭土地地界已
  經亂了。因為古代有古代的界址，每次量的都不一樣。我沒有
  證據‧‧‧」、「原審已經測量2次，我再聲請測量有何意義
  ？
  一再測量簡直是兒戲」（原審卷第62,63頁, 本院卷第28頁）
  ，其上開辯解自無可採。又上訴人所稱建築花圃及矮牆係防止
  水土流失一節，亦未能舉證以實其說，且其為達防止水土流失
  之目的，亦得將花圃或矮牆建築於自己所有之土地，非必侵害
  他人所有權始得為之，其於本院提出之照片3幀，無由證明上
  訴人非無權占用系爭土地，自難作為有利於上訴人認定之依據
  ，其此部分抗辯，亦屬無據。
五按所有人對於無權占有其所有物或侵奪其所有物者，得請求返
  還之，民法第767條前段定有明文。上訴人所有之系爭房屋、
  花圃，占用被上訴人與他共有人所共有系爭土地情形，已如前
  述，從而，被上訴人本於前揭規定，請求上訴人將坐落系爭土
  地，如附圖所示A部分（面積11.88平方公尺）之房屋、B部分
  （面積26.1 4平方公尺）之花圃拆除，將土地返還被上訴人及
  其他全體共有人，為有理由，應予准許。原審為上訴人敗訴之
  判決，核無不合。上訴意旨指摘原判決不當，求予廢棄改判，
  為無理由，應予駁回。
六本件因事證已臻明確，上訴人聲請本院至現場查看，本院認無
  必要，兩造其餘攻擊、防禦方法及所為之立證，與判決之結果
  不生若何影響，無庸再逐一予以論究，均合併敘明。
據上論結，本件上訴為無理由，依民事訴訟法第449條第1項、第
78條，判決如主文。
中　　華　　民　　國　　94　　年　　12　　月　　6 　　日
　　　　　　　　　民事第十七庭  審判長法  官  沈方維
                                      法  官  張競文
                                      法  官  湯美玉
以上正本係照原本作成。
本判決不得上訴。
中　　華　　民　　國　　94　　年　　12　　月　　7 　　日
                                      書記官  賴淑真
